【裁判字號】    97,交聲,467
【裁判日期】    980702
【裁判案由】    違反道路交通管理處罰條例聲明異議
【裁判全文】
臺灣新竹地方法院交通事件裁定         97年度交聲字第467號
移送機關即  交通部公路總局新竹區監理所新竹市監理站
原處分機關
異  議  人  丙○○
即受處分人
上列異議人因違反道路交通管理處罰條例案件，對於交通部公路
總局新竹區監理所新竹市監理站97年9月17日竹監新三字第裁51-
E00000000號、第裁51-E00000000號、第裁51-E00000000 號所為
之違反道路交通管理事件裁決處分，均聲明異議，本院裁定如下
：
    主    文
異議均駁回。
    理    由
壹、交通部公路總局新竹區監理所新竹市監理站97年9 月17日竹
    監新三字第裁51-E00000000號裁決書部分：
一、按交通法庭認聲明異議不合法律上之程式或其異議權已經喪
    失者，應以裁定駁回之，但其不合法律上之程式可補正者，
    應先定期命為補正，逾期不補正者，即予駁回，為道路交通
    案件處理辦法第18條所明定。再按受處分人，不服道路交通
    管理處罰條例第8 條所定主管機關所為之處罰者，固得依道
    路交通管理處罰條例第87條第1 項規定，於接到裁決書之翌
    日起20日內，向管轄地方法院聲明異議，惟得為聲明異議之
    主體者，限於該條例第8 條主管機關所處罰之受處分人，如
    非受處分人而聲明異議，即難認其異議合於法律上之程式，
    且無從補正，此為交通異議事件之程序規定，乃合法要件，
    受處分人之異議須合於此項程序規定，法院始得受理而為實
    體之審查，合先敘明。
二、經查，本件交通部公路總局新竹區監理所新竹市監理站97年
    9 月17日竹監新三字第裁51-E00000000號裁決書所載之受處
    分人，為車牌號碼QK3-572 號普通輕型機車所有人陳彥守，
    有前開裁決書1份在卷可按（見本院卷第9頁），且該裁罰所
    憑之規定為道路交通管理處罰條例第14條第2 款，乃以「汽
    車所有人」為裁罰對象，並非「汽車駕駛人」。而觀諸本件
    聲明異議狀具狀人欄所填載者為異議人丙○○（見本院卷第
    7 頁），卷內並無受處分人陳彥守委任丙○○提起聲明異議
    之委任狀，異議狀之內容亦未提及代理受處分人陳彥守提起
    本件聲明異議之意旨。是本件聲明異議既係以丙○○之名義
    提出，並非以陳彥守之名義提出，然異議人丙○○本身尚非
    受處分人，縱其以自己為汽車駕駛人提出聲明異議，仍非受
    處分人提出聲明異議，自與法律規定之程式不合，且依其情
    形無從補正，自應將異議人此部分之聲明異議駁回。
貳、交通部公路總局新竹區監理所新竹市監理站97年9 月17日竹
    監新三字第裁51-E00000000號、第裁51-E00000000號裁決書
    部分：
一、按行車前應注意之事項，依下列規定：二行車執照、駕駛執
    照及其他依法令規定必須隨車攜帶之證件，均應攜帶；機器
    腳踏車附載人員或物品，應依下列規定：二小型輕型機器腳
    踏車不得附載人員，重型及普通輕型機器腳踏車在駕駛人後
    設有固定座位者，得附載一人，道路交通安全規則第89條第
    1項第2款、第88條第1項第2款分別定有明文。次按汽車駕駛
    人，有下列情形之一者，處新臺幣（下同）300元以上600元
    以下罰鍰，並責令補辦登記、補照、換照或禁止駕駛：三、
    駕駛汽車未隨身攜帶駕駛執照；機器腳踏車附載人員或物品
    未依規定者，處駕駛人300元以上600元以下罰鍰，道路交通
    管理處罰條例第25條第3款、第31條第5項亦分別有明文規定
    。
二、本件原處分機關處分意旨略以：異議人即受處分人丙○○於
    97年8月20日下午5時30分許，未攜帶駕駛執照，且附載人員
    未依規定而騎乘陳彥守所有車牌號碼QK3-572 號普通輕型機
    車（由異議人駕車，另搭載其兒子、女兒，合計共3 人），
    行經新竹市○○路○ 段與中央路口時，與甲○○所駕駛車牌
    號碼H3-2950 號自小客車發生擦撞，經新竹市警察局交通隊
    第二分隊警員乙○○到場處理蒐證，並查驗道路交通事故當
    事人證件，發現異議人有上述違規行為，即填掣竹市警交字
    第E00000000號、第E00000000號舉發違反道路交通管理事件
    通知單（下稱舉發通知單），舉發異議人「未帶駕照」、「
    機車附載人員未依規定（三貼）」，嗣異議人於舉發通知單
    所載應到案期限內向原處分機關提出陳述，惟經原處分機關
    函請舉發單位調查結果，仍認異議人確有未攜帶駕駛執照，
    且附載人員未依規定而騎乘普通輕型機車之違規行為，乃於
    97年9月17日以竹監新三字第裁51-E00000000號、第裁51-E0
    0000000 號違反道路交通管理事件裁決書，依道路交通管理
    處罰條例第25條第3款、第31條第5項及違反道路交通管理事
    件統一裁罰基準表之規定，裁處異議人罰鍰300元、300元等
    語。
三、本件異議人聲明異議意旨略以：(一)1.原處分違反行政程序法
    第7 條，行政行為，應依下列原則為之：(1)採取之方法應有
    助於目的之達成。(2)有多種同樣能達成目的之方法時，應選
    擇對人民權益損害最少者。2.原處分違反警政署36項以勸導
    代替取締的輕微交通違規行為。(二)異議人於舉發時地騎乘車
    牌號碼QK3-572 號輕型機車依綠燈號誌直行，無預警遭甲○○駕駛車牌號碼H3-2950 號自小客車未依道路交通管理處罰
    條例第48條之規定轉彎，以右前保險桿撞及機車左後車體，
    使異議人之後乘客即9 歲女兒陳昱君腿傷。事後，異議人之
    夫到國泰醫院先行表態：小事化無，平安就是福，願和解。
    無奈竟換來肇事人緊咬：異議人超載1人即6歲兒子，而自認
    無過失，傲慢不妥協；當晚再經第二分局小隊長居中協調，
    又換來肇事人稱1 個月後，她才有空等語，毫無悔意可言。
    另，邵警員於國泰醫院製作筆錄時，於當日晚上6 時25分前
    後接獲一通手機，態度變得更加偏頗，執意開異議人罰單，
    異議人詢問邵警員肇事人違規幾張？邵警員竟回答：不清楚
    是否違規，不開罰單等語。繪製車禍現場圖亦疑似誤導，令
    人對警察形象失望至極，始提出異議，請撤銷原裁決處分等
    語。
四、訊據異議人固不否認於上開時地，未攜帶駕駛執照，且附載
    人員未依規定而騎乘普通輕型機車上路，嗣與案外人甲○○
    所駕駛自小客車發生擦撞，及遭警掣單舉發前述違規行為等
    情，惟辯稱：伊對舉發員警堅持開罰單有兩點質疑：(一)違反
    比例原則，警員可以以勸導代替處罰；(二)本件交通事故的發
    生，是因為對方擦撞伊的機車，導致伊女兒受傷，與伊未攜
    帶駕照無關，而且伊這樣也沒有危害交通或行人，警員基於
    裁量權堅持開單，伊認為有裁量過當與權力濫用等語。經查
    ：
(一)、異議人丙○○於97年8月20日下午5時30分許，未攜帶駕駛執
    照，且附載人員未依規定而騎乘案外人陳彥守所有車牌號碼
    QK3-572 號普通輕型機車（由異議人駕車，另搭載其兒子、
    女兒，合計共3人），行經新竹市○○路○段與中央路口時，
    與案外人甲○○所駕駛車牌號碼H3-2950 號自小客車發生擦
    撞，致異議人人車倒地，所駕機車後座附載之女兒陳昱君因
    而受傷，嗣經新竹市警察局交通隊第二分隊警員乙○○到場
    處理蒐證，並查驗道路交通事故當事人證件，發現異議人有
    上述違規行為，乃填掣竹市警交字第E00000000號、第E0000
    0000號舉發通知單予以舉發之事實，業據異議人供承如上，
    核與證人乙○○於本院調查時到庭具結證稱：「當天我們接
    獲通報，我到現場處理車禍案件，是由我本人處理，我到現
    場看到異議人騎乘機車，與一輛自小客車發生車禍，現場處
    理完畢到國泰醫院接續處理，因為異議人的孩子受傷送國泰
    醫院，到醫院以後有請異議人出示駕照…，但是異議人表示
    她沒有帶，所以無法出示駕照…。對異議人製作談話紀錄時
    ，異議人也回答共乘在機車上的有3 人，當天談話紀錄製作
    完畢，我本來在醫院就要當場舉發，可是異議人想要跟車禍
    對造甲○○談和解，就希望我暫時不要舉發，讓她與甲○○
    談和解，因為異議人確實有違規，隔天異議人來電話表示要
    對甲○○提出告訴，我做完筆錄後隨即舉發本案」等語大致
    相符（見本院卷第91頁），此外，復有前揭舉發通知單影本
    2 紙、道路交通事故現場圖、道路交通事故調查報告表（一
    ）（二）各乙份、採證照片12張在卷可稽（見本院卷第16頁
    上方、第17頁、第32至34頁、第69至74頁），並經本院調閱
    異議人以其女兒李昱君之法定代理人身分，對案外人甲○○
    提出過失傷害刑事告訴之臺灣新竹地方法院檢察署97年度偵
    字第7977號偵查卷宗核閱無誤，此部分事實已堪認定。
(二)、異議人雖以前開情詞置辯，然異議人確有汽車駕駛人駕駛汽
    車未隨身攜帶駕駛執照，及機器腳踏車附載人員未依規定之
    違規行為，而抵觸道路交通管理處罰條例第25條第3 款、第
    31條第5 項等規定，原則上即應予以舉發裁處，尚不得由異
    議人自行主觀認定其違規行為是否影響交通，而任意不加遵
    守或事後以此解免行政罰責，否則道路交通秩序將無以維繫
    ，此為當然之理，其辯稱本案違規行為並未危害交通或行人
    ，警員可以勸導代替處罰云云，已難憑採。又我國道路交通
    主管機關為保持執法彈性，並依循行政罰法微罪不舉原則，
    於違反道路交通管理事件統一裁罰基準及處理細則第12條明
    定，有該條第1 項各款所定情形之一，而未嚴重危害交通安
    全、秩序或發生交通事故，且情節輕微，以不舉發為適當者
    ，交通勤務警察或依法令執行交通稽查任務人員得對其施以
    勸導，免予舉發，此「輕微違規勸導」之處理細則，係經立
    法權授權行政機關行使，由交通部會同內政部定之（道路交
    通管理處罰條例第92條第3 項參照），而賦予交通稽查執行
    機關就具體個案為裁量之權限，故施以勸導較之罰鍰而言，
    是否更具效果，實屬行政機關之權限，除行政機關行使裁量
    權之過程或結果，有逾越權限或濫用權力之情形，應以違法
    論者外，本於權力分立原則，法院基本上應尊重行政機關之
    裁量決定而作有限之司法審查。本件異議人駕駛汽車未隨身
    攜帶駕駛執照，而違反道路交通管理處罰條例第25條第3 款
    之行為，固屬上開違反道路交通管理事件統一裁罰基準及處
    理細則第12條第1項第1款所定，授權交通勤務警察或依法令
    執行交通稽查任務人員得以勸導方式代替舉發之輕微違規情
    形之列，惟依前開規定內容，交通勤務警察或依法令執行交
    通稽查任務人員如欲不予舉發而改以勸導，仍須該違規符合
    「未嚴重危害交通安全、秩序或發生交通事故」，且「情節
    輕微，以不舉發為適當」等前提要件，始得為之，查異議人
    既於舉發時地騎乘普通輕型機車，與案外人甲○○所駕駛自
    小客車發生擦撞而肇致交通事故，已如前述，此際無論交通
    事故肇事責任誰屬，過失比例孰輕孰重，倘交通勤務警察或
    依法令執行交通稽查任務人員發現事故當事人有違反道路交
    通管理處罰條例之行為，縱該等違規形態符合上開違反道路
    交通管理事件統一裁罰基準及處理細則第12條第1 項各款所
    定輕微違規情形之一，仍應予掣單舉發，而無以勸導方式代
    替之餘地，關於此節，亦據證人乙○○於本院調查時結證：
    「（對於異議人質疑你濫用裁量權，不以勸導代替舉發，有
    何意見？）我只是就異議人違規事實予以舉發，並沒有濫用
    職權。（當時為何認為本件要舉發？）因為我認為本件已經
    有發生交通事故」等語甚詳（見本院卷第91頁）。另就異議
    人本案騎乘機器腳踏車附載人員未依規定之交通違規方面，
    核該行為非屬上開違反道路交通管理事件統一裁罰基準及處
    理細則第12條第1 項各款所列舉違規情節輕微之態樣，顯然
    道路交通主管機關認為異議人此舉乃嚴重危害交通安全、秩
    序而屬於情節重大之違規行為，尚非得以勸導免予舉發之案
    件，交通勤務警察或依法令執行交通稽查任務人員對之自不
    得施以勸導。據此，本件舉發員警即證人乙○○針對異議人
    駕駛汽車未隨身攜帶駕駛執照，及機器腳踏車附載人員未依
    規定等違規行為，未先予勸導而均掣單舉發，實均屬依法行
    政之行為，難認有何違法之處，或裁量過當之虞。況證人乙○○於本案交通事故發生後，復同時對案外人甲○○掣開竹
    市警交字第E00000000號、第E00000000號舉發通知單，舉發
    案外人甲○○「汽車駕駛人，駕駛汽車違反道路交通安全規
    則，因而肇事致人受傷」、「轉彎車不讓直行車先行」等違
    規，有上開舉發通知單影本2 紙存卷可證（見本院卷第66頁
    ），亦足堪認證人乙○○本案執法嚴明，且無權力濫用之情
    形。異議人所辯警員基於裁量權堅持開單，有裁量過當與權
    力濫用云云，洵屬其個人主觀意見，委無可採。
五、綜上所述，本件異議人確有於舉發時地汽車駕駛人駕駛汽車
    未隨身攜帶駕駛執照，及機器腳踏車附載人員未依規定等違
    規事實，異議人所辯均不足採，則原處分機關依道路交通管
    理處罰條例第25條第3款、第31條第5項及違反道路交通管理
    事件統一裁罰基準表之規定，裁處異議人罰鍰300元、300元
    ，核無違誤，異議人此部分之異議為無理由，亦應予以駁回
    。
、應依道路交通案件處理辦法第18條前段、第19條，裁定如主
    文。
中    華    民    國    98    年     7    月    2     日
                    交通法庭  法  官  林惠君
以上正本證明與原本無異。
如不服本裁定，應於裁定送達後5日內，向本院提出抗告狀。
中    華    民    國    98    年     7    月    2     日
                              書記官  蔣淑君


司法院資訊處製作；財團法人民間司法改革基金會備份。
